最高法院刑事裁定　　　　　　　　　　111年度台抗字第649號
抗　告　人　曾雲玲


上列抗告人因傷害案件，不服臺灣高等法院中華民國111年4月 8
日駁回聲請再審及停止刑罰執行之裁定（111年度聲再字第150號
），提起抗告，本院裁定如下：
    主  文
抗告駁回。
    理  由
一、按刑事訴訟法第420條第1項第6款及第3項規定，為受判決人
    之利益，得以發現單獨或與先前之證據綜合判斷，足認受有
    罪判決者應受無罪、免訴、免刑或輕於原判決所認罪名判決
    之新事實或新證據為由，聲請再審。是為受判決人利益聲請
    再審所憑之新事實或新證據，除須具有未經判斷之嶄新性（
    或稱新規性）外，尚須具備單獨或與先前之證據綜合判斷而
    足以動搖原確定判決所認定事實之確實性（或稱明確性、顯
    著性），二者均不可或缺，倘未兼備，因與上揭法定聲請再
    審事由不符，法院即應認聲請再審為無理由，依同法第 434
    條第1項規定，以裁定駁回之。
二、本件抗告人曾雲玲因傷害案件，對於原審110年度上訴字第2
    490 號確定判決聲請再審意旨略稱：抗告人提出在原審民事
    庭成立之調解筆錄，證明本案並非互毆，原確定判決認定之
    內容與事實不符，且依本院111年度台上字第886號刑事判決
    書所載，告訴人阮明釵上訴請求准予向抗告人道歉之內容，
    對本案確非互毆尤屬重要證明。又證人即同案被告阮文俊是
    通緝犯，其所述係有瑕疵之偽證。抗告人先遭告訴人毆打，
    此由告訴人身上只有潑到熱水之傷痕，可證抗告人是要阻止
    繼續暴力攻擊而正當防衛，法院對此並未查證，請求傳喚新
    北市政府警察局樹林分局樹林派出所女警與警員簡志霖作證
    ，查明抗告人報案求援之過程。爰依刑事訴訟法第420條第1
    項第6款之規定，聲請再審並請求停止刑罰之執行等語。
三、原裁定略以：原確定判決依憑告訴人及證人即同案被告阮文
    俊一致之證述，再核以告訴人於案發後前往醫院急診診斷之
    傷勢，與其所證遭潑灑熱水傷害及因雙方推擠、拉扯致受有
    胸壁、頸部擦傷相符，且抗告人亦坦承與告訴人拉扯時，水
    壺內的熱水有潑到告訴人，造成告訴人燙傷之情；又案發時
    抗告人如欲阻擋告訴人繼續對其攻擊，大可逕自離開毋須與
    告訴人拉扯，況抗告人自承其明知向他人潑熱水會造成他人
    受傷，仍特意從包包中取出熱水瓶將熱水潑向告訴人，可見
    其主觀上係基於傷害之犯意為之，自無主張正當防衛之餘地
    ，抗告人之傷害犯行事證明確。而抗告人嗣後於民國111年1
    月12日與告訴人調解成立之情，顯無影響於原確定判決所為
    事實認定，尚難憑雙方在後調解成立，即認抗告人應受無罪
    、免訴、免刑或輕於原判決所認罪名之判決。另本案上開之
    本院111年度台上字第886號判決固有敘及「告訴人上訴請求
    准予向抗告人道歉」之內容，惟此係關於告訴人所涉傷害抗
    告人之犯行部分，而與抗告人所犯傷害告訴人之犯行部分無
    直接關聯。又阮文俊所述有無瑕疵或是否可信，亦與其有無
    被通緝無必然關聯，況其所述雙方發生爭執、互相推拉及抗
    告人用熱水潑灑告訴人等基本事實，與卷內證據並無扞格，
    自難僅以其被通緝即逕謂其證述不可信。再抗告人於本案並
    不構成正當防衛，業經原確定判決詳予說明，而觀諸卷內資
    料，承辦員警應係在雙方發生衝突後始獲報到場處理，而未
    於案發當時即在場親自見聞，自無於聲請再審程序再傳喚相
    關員警為調查之必要。至抗告人於原審訊問時聲請調閱新北
    市樹林區公所調解紀錄及調解委員作證等部分，亦無再為調
    查之必要。本件聲請再審意旨所為指摘及所提事證，不論係
    單獨抑或與先前之證據綜合判斷，均不足以動搖原確定判決
    所認定之事實，是抗告人所為再審之聲請，為無理由，應予
    駁回，其聲請停止刑罰執行，亦失所依據，應併予駁回。
四、原審裁定依抗告人據以聲請再審所提之新事證，已詳予說明
    如何不足以動搖原確定之有罪判決，而難認合於刑事訴訟法
    第420條第1項第6 款規定之新規性及確實性，其所主張聲請
    再審之事由及刑罰執行之停止，均無理由，且敘明聲請相關
    證據之調查亦無必要之旨，經核於法並無不合。況抗告人就
    阮文俊之證述係屬偽證部分，亦未提出原確定判決所憑此部
    分證言為虛偽之證明，且經判決確定之情形，自不符刑事訴
    訟法第420條第1項第2款、第2項規定之要件，其據此以為聲
    請，即難認有據。綜上及其餘抗告意旨仍執聲請再審之陳詞
    主張其無傷害之犯行，原確定判決之認定與事實不符等語，
    惟並未具體指摘原裁定有何違法或不當，則其請求本院撤銷
    原裁定更為適當之裁定，自難認抗告有理由，應予駁回。而
    本院為法律審，並不調查新證據，上開抗告意旨所提相關陳
    情案件回覆表、抗告人之診斷證明書、中時新聞網報導、另
    案刑事傳票、派出所受（處）理案件證明單暨主張之情，既
    非抗告人於原審聲請再審時所提出之事由，本院自無從加以
    審酌，併此敘明。
據上論結，應依刑事訴訟法第412條，裁定如主文。
中    華    民    國   111    年    6     月    16    日
                  刑事第二庭審判長法  官  林  勤  純  
                                  法  官  王  梅  英  
                                  法  官  李  釱  任  
                                  法  官  吳  秋  宏  
                                  法  官  莊  松  泉  
本件正本證明與原本無異
                                  書記官
中    華    民    國   111    年    6     月    20    日